【裁判字號】    91,繼,1049
【裁判日期】    920526
【裁判案由】    選任遺產管理人
【裁判全文】
臺灣板橋地方法院民事裁定  九十一年度繼字第一○四九號
    聲  請  人  乙○○
右聲請人聲請對被繼承人甲○○選任遺產管理人事件，本院裁定如左：
    主      文
選任財政部國有財產局臺灣北區辦事處為被繼承人甲○○（男、民國九年十一月二十
八日生、身分證統一編號：Ｚ000000000號，生前籍設台北縣五股鄉○○路
二五一號）之遺產管理人。
程序費用由被繼承人甲○○之遺產負擔。
    理      由
一按繼承開始時，繼承人有無不明，而無親屬會議或親屬會議未於一個月內選定遺產
  管理人者，利害關係人得聲請法院選任遺產管理人，民法第一千一百七十七條、第
  一千一百七十八條第二項前段定有明文。
二本件聲請意旨略以：被繼承人甲○○於民國九十一年八月二日死亡，並遺有遺產。
  茲因被繼承人甲○○生前即與聲請人及聲請人之母親同居，其本人並無繼承人，且
  無親屬會議，而聲請人於其死亡後，為其料理後事，共支出喪葬費用新台幣（下同
  ）四十四萬九千元，是聲請人乃其遺產之利害關係人，為此依法為被繼承人甲○○
  之遺產聲請選任遺產管理人等情。
三經查：
  (一)聲請人主張被繼承人甲○○生前與伊及其母親同住一處，嗣於民國九十一年八月
    二日死亡，且該被繼承人身後並無其他繼承人，亦無何親屬會議，該被繼承人亡
    故後之喪葬事宜，皆係伊代為料理，伊一共支出喪葬費用四十四萬九千元等情，
    業據聲請人提出戶籍登記簿謄本、喪葬費收據影本十二紙為證。從而，聲請人以
    渠為被繼承人甲○○支付喪葬費，屬利害關係人身分，聲請選任被繼承人甲○○
    之遺產管理人，即無不當。
  (二)其次，有關被繼承人甲○○所遺留財產，經本院向財政部財稅資料中心及中華郵
    政股份有限公司三重郵局查證結果，該被繼承人甲○○確實遺有如附表所示之遺
    產無訛，此亦有上述中心九十二年三月六日資五字第九二○三四八八○號函暨所
    附該被繼承人甲○○財產明細表、中華郵政股份有限公司三重郵局九十二年四月
    二日重營字第○九二五○○○六○○號函在卷可稽。且依上述查證顯示，被繼承
    人甲○○之遺產較之前揭聲請人為該被繼承人所支出之喪葬費用，猶超出甚多。
  (三)聲請人雖聲請選任施博文會計師為遺產管理人，且經本院徵詢施博文本人固亦表
    示願意擔任該項任務，惟關於施博文本人是否具有會計師資歷，迄未據聲請人或
    施博文本人提出任何證明，以供本院審究，且有關聲請人與施博文間之關係，渠
    二人所言亦非一致，本院因認聲請人所為選任施博文為遺產管理人之請求，並非
    適當。
  (四)按國有財產局係依國有財產法第九條設立之機關，依法綜理國有財產事務，而所
    謂國有財產，係指國家依據法律規定或基於權利行使，或由於預算支出，或由於
    接受捐贈所取得之財產，又該法所指之權利，則係指地上權、地役權、典權、抵
    押權、礦業權、專利權、著作權、商標權及其他財產上之權利而言，此觀國有財
    產法第二條第一項、第三條第一項第四款規定自明，是國家「依據法律規定．．
    ．所取得之財產」、「財產上之權利」，均屬國有財產之範圍，而為國有財產局
    職掌之業務範圍。而民法第一千一百八十五條無人承認繼承之賸餘財產，歸屬國
    庫之規定，賦予國庫對於將來遺產之歸屬有期待權（參見院字第二二一三號解釋
    意旨），解釋上應屬上開國有財產法所定依據法律規定取得之財產權之一種。故
    法院通知國有財產局有此種國家依法應得之期待權時，國有財產局依國有財產法
    之職掌，即應積極辦理。況如前所述，本件被繼承人甲○○之遺產價值，既遠超
    過其債務，此於國有財產局並無不利，準此，本院爰依法選任財政部國有財產局
    臺灣北區辦事處為被繼承人甲○○之遺產管理人。
四依非訟事件法第八條第二項、民事訴訟法第七十八條裁定如主文。
中      華      民      國    九十二    年      五      月    二十六    日
                            臺灣板橋地方法院家事法庭
~B法      官  余來炎
右為正本係照原本作成
如對本裁定抗告須於裁定送達後十日內向本院提出抗告狀
中      華      民      國    九十二    年      五      月    二十六    日
~B法院書記官  蕭詩穎
附表：
關於甲○○名遺產
一不動產
  (一)台北縣五股鄉○○○段五股坑小段一三○五─○○一二號土地
  (二)同右小段一三○五─○一○八號土地
二動產
  (一)五股中興路郵局○一七九七八─二號帳戶，存款餘額新台幣（以下同）三百四十
    元。
  (二)五股中興路郵局定期儲金（存單號碼：00000000）二百二十萬元
  (三)五股郵局（臺北縣五股鄉○○路○段五四一號）利息所得十一萬二千五百五十六
    元。


司法院資訊處製作；財團法人民間司法改革基金會備份。
